臺灣高等法院刑事判決
109年度上訴字第130號
上  訴  人  
即  被  告  白松記  




上列上訴人因毒品危害防制條例案件，不服臺灣臺北地方法院10
8年度審訴字第652號，中華民國108年10月22日第一審判決（起
訴案號：臺灣臺北地方檢察署108年度毒偵字第1853號），提起
上訴，本院判決如下：
    主  文
上訴駁回。                                             
    理  由
一、按不服地方法院之第一審判決而上訴者，須提出上訴書狀，
    並應敘述具體理由，為上訴必備之程式。倘其上訴書狀已敘
    述理由，但所敘述者非屬具體理由，仍屬不符上訴之法定程
    式，由第二審法院以其上訴不合法律上程式，判決駁回，不
    生定期命補正之問題。此觀刑事訴訟法第350條第1項、第36
    1條、第362條前段及第367條前段之規定自明。且自同法第3
    61條之修法過程以觀，原草案為：「依前項規定提起上訴者
    ，其上訴書狀應敘述理由，並引用卷內訴訟資料，具體指摘
    原審判決不當或違法之事實。其以新事實或新證據為上訴理
    由者，應具體記載足以影響判決結果之理由」，嗣經修正通
    過僅保留「上訴書狀應敘述具體理由」之文字，其餘則刪除
    ，故所稱「具體理由」，並不以其書狀應引用卷內訴訟資料
    ，具體指摘原審判決不當或違法之事實，亦不以於以新事實
    或新證據為上訴理由時，應具體記載足以影響判決結果之情
    形為必要。但上訴之目的，既在請求第二審法院撤銷或變更
    第一審之判決，所稱「具體」，當係抽象、空泛之反面，須
    就不服判決之理由為具體之敘述而非空泛之指摘而言，亦即
    須就其所主張第一審判決有違法或不當之情形，舉出該案相
    關之具體事由足為其理由之所憑，而非徒托空言或漫事指摘
    ；若僅泛言原判決認事用法不當、採證違法或判決不公、量
    刑過重等空詞，而無實際論述內容，即無具體可言（最高法
    院106年第8次刑事庭會議決議意旨參照）。
二、本件上訴人即被告白松記犯施用第一級毒品罪（將第一級毒
    品海洛因及第二級毒品甲基安非他命一同混合施用，從一重
    以施用第一級毒品罪處斷。其於施用前後持有毒品之低度行
    為，為施用各該毒品之高度行為所吸收，不另論罪），累犯
    ，經原審依毒品危害防制條例第10條第1項規定，判處有期
    徒刑9月；並就扣案扣案沾有第一級毒品海洛因之注射針筒1
    支沒收銷燬之。原審係依憑被告於原審之自白（見原審卷第
    156、164頁），並有沾有海洛因之針筒1支（經送交通部民
    用航空局航空醫務中心毒品鑑定以乙醇沖洗檢出海洛因成分
    ）扣案足佐，且被告尿液經送鑑定後，亦檢出呈嗎啡（施用
    海洛因經水解呈嗎啡反應）、甲基安非他命陽性反應，亦有
    台灣尖端先進生技醫藥股份有限公司濫用藥物檢驗報告在卷
    足憑；復有臺北市政府警察局偵辦毒品案件尿液檢體委驗單
    、勘察採證同意書在卷可按等證據，認被告犯前開罪名。且
    被告前於民國91年間，因施用毒品案件，經臺灣新北地方法
    院91年度毒聲字第2826號裁定送勒戒處所實施觀察、勒戒後
    ，因認無繼續施用毒品傾向，於91年9 月16日執行完畢釋放
    出所，並由臺灣新北地方法院檢察署檢察官以91年度毒偵字
    第3179號為不起訴處分確定。復於93年間因施用毒品案件，
    經臺灣新北地方法院93年度簡字第2317號判決判處有期徒刑
    5 月確定等情，有本院被告前案紀錄表在卷可按，被告於上
    開觀察、勒戒執行完畢至本件施用毒品犯行間，雖已逾5 年
    ，然其於上開觀察勒戒執行完畢釋放後5 年內仍有上開施用
    毒品犯行，並因此經判處罪刑確定，被告再犯本件施用第一
    級毒品犯行，仍應予論罪科刑（最高法院95年度臺非字第59
    號、95年度臺上字第1071號判決、最高法院95年5 月9 日95
    年度第7 次刑庭會議決定、最高法院97年9月9 日97年度第5
     次刑事庭會議決議參照）。並說明被告係以將第一級毒品
    海洛因及第二級毒品甲基安非他命一同混合，同時施用第一
    級毒品海洛因及第二級毒品甲基安非他命，屬一行為觸犯數
    罪名之想像競合犯，應依刑法第55條之規定，從一重以施用
    第一級毒品罪處斷。又依本院被告前案紀錄表所載，其本件
    犯行係受有期徒刑執行完畢後，於 5年內故意再犯有期徒刑
    以上之本件之罪，為累犯，並審酌司法院釋字第775 號解釋
    意旨，審酌被告過去已有前述毒品之犯罪前科，與本案再犯
    之罪俱屬毒品危害防制條例處罰之行為，其立法目的係為防
    阻毒品蔓延、造成對個人及不特定多數人身體健康之危害，
    是兩者犯罪類型及罪質類同，且被告於107年9月20日假釋出
    監後不久，即再犯本案，顯見其刑罰反應力薄弱，因認如加
    重其法定最低度刑，並無前揭解釋文所指致行為人所受刑罰
    超過其所應負擔罪責之情事，應依刑法第47條第1項規定加
    重其刑。就沒收部分敘明：扣案之注射針筒1支，經送交通
    部民用航空局航空醫務中心檢驗結果，驗出海洛因成分，有
    交通部民用航空局航空醫務中心108年5月14日航藥鑑字第00
    00000號鑑定書在卷可稽（見毒偵卷第155頁），因與其上所
    殘留之毒品無析離之實益，應視同毒品，爰依毒品危害防制
    條例第18條第1項前段之規定，一併沒收銷燬之。且就臺灣
    士林地方檢察署108年度毒偵字第1136號移送併辦部分，說
    明被告於原審審理時已明確供稱：108年4月29日凌晨(即新
    北市政府警察局汐止分局〈下稱汐止分局〉查獲採尿後)其有
    將第一、二級毒品放在一起施用，在汐止分局查獲前兩天，
    有將第一、二級毒品放在玻璃球內一起燒烤施用等語。且依
    被告2次檢驗報告所示，就嗎啡類、安非他命類之代謝數值
    ，採尿在後者所呈現之陽性反應數值遠高於採尿在前者，此
    與一般代謝情形並不相符，堪認被告確有於汐止分局查獲採
    尿後即108年4月29日凌晨再次施用第一、二級毒品，故移送
    併辦部分應非本案起訴效力所及，無從併予審理，應退回檢
    察官另為適法之處理。從形式上觀察，原判決已詳述其所憑
    證據、理由及量刑、沒收之依據，並無認定事實錯誤、量刑
    瑕疵或違背法令之情形。
三、被告不服原判決提起上訴，理由略以：被告在外有正當工作
    ，又在醫院喝美沙酮治療，且因親人鼓勵，被告已悔悟認為
    施用毒品係不歸路，請求給予戒癮治療，並從輕量刑云云。
四、經查：
  ㈠查本件被告於原判決犯罪事實所示時、地，係以一行為同時
    施用第一、二級毒品，從一重之施用第一級毒品罪處斷，其
    法定刑為6 月以上5 年以下有期徒刑，因被告犯行該當累犯
    之加重其刑事由，原審依司法院大法官會議釋字第775 號意
    旨說明被告故意再犯與先前犯罪內容及情節相同之施用毒品
    犯行，具有一定特別之惡性，對刑罰之反應力顯然薄弱，就
    本案被告所犯之罪予以加重其刑，並審酌被告前已有施用毒
    品案件，經法院判處刑罰並執行完畢，仍無法戒除毒癮，兼
    衡施用毒品係自戕身心，對他人法益尚無具體危害、被告之
    犯罪動機、目的、手段、犯後態度等一切情狀，為其量刑之
    基礎，顯係依據被告之前案記錄、本件犯罪情節、合於累犯
    加重其刑及科刑部分之量刑基礎，並於理由欄內詳予說明，
    要係基於刑罰目的性之考量、刑事政策之取向以及行為人刑
    罰感應力之衡量等因素而為刑之量定，係以行為人責任為基
    礎，並未逾越法定刑度，亦無違背公平正義之精神，客觀上
    不生量刑畸重畸輕之裁量權之濫用。本院審核前開各量刑事
    由，認為原審對被告量處之刑，洵屬妥適，並無顯然失出或
    有失衡平之情事，上訴意旨就原審判決所處刑度為爭執，請
    求從輕量刑，自屬無據。
  ㈡被告前於被告前於91年間，因施用毒品案件，經臺灣新北地
    方法院91年度毒聲字第2826號裁定送勒戒處所實施觀察、勒
    戒後，因認無繼續施用毒品傾向，於91年9 月16日執行完畢
    釋放出所，並由臺灣新北地方法院檢察署檢察官以91年度毒
    偵字第3179號為不起訴處分確定。復於93年間因施用毒品案
    件，經臺灣新北地方法院93年度簡字第2317號判決判處有期
    徒刑5 月確定等情，有本院被告前案紀錄表在卷可按，被告
    於上開觀察、勒戒執行完畢至本件施用毒品犯行間，雖已逾
    5 年，然其於上開觀察勒戒執行完畢釋放後5 年內仍有上開
    施用毒品犯行，並因此經判處罪刑確定，被告再犯本件施用
    第一級毒品犯行，已屬三犯以上，有本院被告前案紀錄表在
    卷足按。被告卻仍未能把握機會戒除毒癮，猶再犯本件施用
    毒品犯行，顯見先前所為觀察勒戒程序未收成效，被告戒除
    毒癮之意志甚為薄弱，雖施用毒品屬自戕行為，然對社會治
    安仍有潛在危險性，基於刑罰目的性並衡量行為人刑罰感受
    力，實有科處刑罰之必要。被告請求給予戒癮治療云云，難
    認有理由。
五、綜上，被告並未依據卷內既有訴訟資料或提出新事實、新證
    據，指摘或表明原判決有何採證認事、用法足以影響判決本
    旨之不當或違法，已難謂提出合於刑事訴訟法第361 條第1
    項規定之具體理由。依首揭說明，本件上訴顯無具體理由而
    屬違背法律上之程式，爰不經言詞辯論，逕行駁回。
據上論斷，應依刑事訴訟法第367 條前段、第372 條，判決如主
文。 
中　　華　　民　　國　 109　　年　　1 　　月　　31　　日
                  刑事第四庭    審判長法　官  陳筱珮
                                      法　官  陳玉雲
                                      法　官  邱滋杉
以上正本證明與原本無異。
如不服本判決，應於收受送達後20日內向本院提出上訴書狀，其
未敘述上訴之理由者並得於提起上訴後20日內向本院補提理由書
（均須按他造當事人之人數附繕本）「切勿逕送上級法院」。
                                      書記官  陳淑婷
中　　華　　民　　國　　109 　年　　2 　　月　　3 　　日

附錄：本案論罪科刑法條全文                             
毒品危害防制條例第10條
施用第一級毒品者，處 6 月以上 5 年以下有期徒刑。
施用第二級毒品者，處 3 年以下有期徒刑。